【裁判字號】    88,易,2547
【裁判日期】    890804
【裁判案由】    詐欺
【裁判全文】
台灣台中地方法院刑事判決                        八十八年度易字第二五四七號
    公  訴  人  台灣台中地方法院檢察署檢察官
    被      告  乙○○
    選任辯護人  張慶達
右列被告因違反電信法等案件，經檢察官提起公訴（八十八年度偵字第一四二０六號
），本院判決如左：
    主  文
乙○○連續意圖為自己不法之利益，以無線方式，盜用他人電信設備通信，處有期徒
刑陸月，緩刑貳年，扣案之行動電話貳具、晶片卡張均沒收。
    事  實
一、乙○○明知不詳姓名之人（真實姓名年籍不詳）在雜誌廣告上所兜售之行動電話
    門號之ＳＩＭ卡，係屬來源不明之贓物，竟仍於民國（下同）八十八年五、六月
    間，在台中市○○路與河南路文岔口，先後多次向上開不詳姓名之人購得台灣大
    哥大股份有限公司（下稱台灣大哥大公司）行動電話門號0000000000
    號（經查，該門號係不詳姓名之人於八十八年五月十九日以甲○○名義向台灣大
    哥大公司申請，使大哥大公司承辦人員陷於錯誤，據以出租該門號供其使用）及
    和信電訊股份有限公司（下稱和信公司）行動電話門號0000000000號
    、0000000000號（經查，上開二門號係不詳姓名之人於八十八年六月
    九日以丙○○名義申請，使和信公司承辦人員陷於錯誤，據以出租該門號供其使
    用）等三門號在內共五個門號（餘二門號之號碼不詳）之行動電話ＳＩＭ卡（其
    中二張已棄置），供己使用，以免支付上開行動電話之租金及通話費，復再基於
    意圖為自己不法利益之概括犯意，自八十八年五月、六月間起，將上開三門號之
    ＳＩＭ卡裝入其所有之手機後，以每分鐘收費一美元之價格，在台中港等地，先
    後租予不知情之外籍船員撥打國際電話數十通，而以無線方式，盜用他人行動電
    話門號，再聯接大哥大公司及和信公司之電信設備通信，致和信公司及台灣大哥
    大公司陷於錯誤，予以接收而提供服務，致乙○○因此享有免繳租金、通話費而
    使用行動電話門號之利益，並因之獲利六百美元（折合新臺幣約一萬八千元）。
    嗣於八十八年六月十一日十五時十分許，經台中港務警察所及電信警察隊第二中
    隊在台中港區工作船渠前臨檢查獲，並扣得裝妥上開和信公司門號之行動電話二
    具、台灣大哥大公司上開門號ＳＩＭ卡三張。
二、案經台中港務警察所移送臺灣臺中地方法院檢察署檢察官偵查起訴。
    理  由
一、訊據被告乙○○對於右揭時地購買含上開三門號之共計五個門號，均無須支付月
    租費及通話費，且以每分鐘出租予外籍船員等情於警訊時及偵查中均自承在卷，
    惟矢口否認有購買贓物及違反電信法犯行，辯稱：伊係自雜誌廣告聯絡電話而購
    得，以為購買上開門號係屬合法；伊不知是違法云云。惟查，被告對於確有購買
    上揭三門號之行動電話，且有以一分鐘一元美金代價供外籍船員播打電話多次等
    情，業據被告乙○○自承在卷，並有於事實欄所載時地查獲被告購得使用之上開
    三門號之ＳＩＭ卡三張，及手機二具可証，復有台灣大哥大股份有限公司000
    0000000號之通聯紀錄可佐，又查，上開三門號並非被告申請，且被告與
    申請人丙○○、甲○○均不相識，亦據被告自承，並有和信公司、台灣大哥大公
    司門號租用人資料三份附卷可稽，又該門號經被告購得後，仍可使用，顯見申請
    人原即有向行動電話公司詐騙之意，係屬來源不明之贓物甚明；再查，於本件查
    獲之前，一般市售行動電話門號均須依通話時間之秒數計算通話費，或先以購買
    一定秒數通話時間之方式先行支付通話費，惟以後者方式，仍係以使用秒數計算
    通話費，且購買者於購買使用後，均可得知其尚餘多少通話使用秒數，又購買行
    動電話門號，無論係購買上開何種產品，均須購買者出示並登記姓名地址等身份
    証明，並須填載門號申請書，尚無以一定價格購得行動電話門號後，即可終身任
    意撥打之情形，此為公眾週知之事實，被告係年近三十之人，又於船務公司上班
    ，且知購買跳蚤雜誌閱讀，衡情並非無知樸夫，自難任意諉為不知；查被告購買
    上開行動電話門號時，既非係向公開販售之合法業者購買，又不須填載任何身分
    証件及申請書，且被告係以一定價格購得上開行動電話門號，即可任意播打國際
    電話，無限制之使用，均無庸付費等情，亦據被告自承在卷，顯與一般行動電話
    門號之申請及付費方式均不相同；甚且被告於購得另外二門號後，因無法播打國
    際電話，而予扔棄等情，亦為其於偵訊所自承（八十八年六月十一日、七月十三
    日偵訊），再參以上開行動電話門號一支為一萬元，亦據被告所自承，代價並非
    微少，被告購得行動電話門號一支已足使用，竟於短短數日內，購買五支行動電
    話門號，又被告購得上開行動電話門號後，主要係供出租予外籍船員撥打國際電
    話，其自己幾未使用等情，亦有通聯紀錄可佐，足見被告於購得上開行動電話門
    號之際，明知該行動電話門號均與一般合法門號產品不同，有隨時播打不通，求
    償無門之情形，仍予購買，又購買數量達五門號之多，且自己不願播打市內電話
    ，顯見其有知贓故買之意，且其為獲取不法利益而予以購買，再予出租他人使用
    獲益，其具為自己不法利益之意圖甚明，被告猶辯稱：並無犯意云云，顯非可採
    。事証明確，被告右揭犯行堪予認定。
二、按行為後法律有變更者，適用裁判時之法律，但裁判前之法律有利於行為人者，
    適用最有利於行為人之法律，刑法第二條第一項定有明文，查電信法業已於八十
    八年十一月三日經總統修正公布，其中對供他人盜用電信設備通信並予出租之盜
    用電信設備通信犯行，依修正前電信法第五十六條第一項之規定，係處五年以下
    有期徒刑、拘役或科或併科新台幣十五萬元以下罰金；而依修正後電信法第五十
    六條第二項後段之規定，則認意圖供第三人盜接或盜用他人電信設備通信，而出
    租電信器材者，處一年以上七年以下有期徒刑，得併科新台幣三百萬元以下罰金
    ，比較新舊法適用結果，舊法之刑度較輕，有利於行為人，是被告所為應適用修
    正前電信法第五十六條第一項之規定。又查門號0000000000號、00
    00000000號、0000000000號行動電話ＳＩＭ卡，係某不詳姓
    名年籍之人分別以甲○○、丙○○之名義，向台灣大哥大公司及和信公司，施用
    詐術，申請租用所得之財產，自係屬刑法第三百四十九條所稱之「贓物」。是核
    被告所為，係犯刑法第三百四十九條第二項故買贓物罪及修正前電信法第五十六
    條第一項之盜用他人電信設備通信罪。公訴人認被告所犯係刑法第三百三十九條
    第二項之詐欺得利罪，惟按修正前電信法第五十六條第一項之罪，以意圖為自己
    或第三人不法之利益，使用有線、無線或其他電磁方式，盜接或盜用他人電信設
    備通信者為要件，該罪之處罰詐得免繳電信通信費用不法利益之規定，乃係刑法
    詐欺得利罪之特別法，依特別法優於普通法之原則，自毋庸再論以刑法詐欺得利
    罪，最高法院八十八年一月十九日八十八年度第一次刑事庭會議紀錄決議可資照
    ，公訴人所認顯係有誤，起訴法條應予變更；又被告故買贓物部分，業據公訴人
    於犯罪事實所載明，惟漏引起訴法條，且與盜用他人電信設備犯行有裁判上一罪
    關係，附此敘明。又查，被告利用不知情之外籍船員使用前開門號撥打國際電話
    ，係屬間接正犯。被告所為多次購買前開門號之故買贓物犯行及多次盜撥上開行
    動電話之犯行，其犯罪時間緊接，所犯構成要件相同，顯係基於概括犯意而反覆
    為之，為連續犯，均分別依刑法第五十六條規定論以一罪，並均加重其刑。又被
    告所犯上開二罪間，有方法結果之牽連關係，為牽連犯，應從一重之修正前電信
    法第五十六條第一項之罪處斷。爰審酌被告其無不良素行，其因一時貪慾，意圖
    使用電話通訊無需付費之私利之犯罪動機、目的，又其出租行動電話而得免繳租
    金、通話費而使用之行動電話通訊服務之獲益情形，暨其犯罪之手段平和、犯罪
    所得之利益係六百美元及其犯罪後之態度等一切情狀，量處如主文所示之刑。末
    查，被告未曾受有期徒刑以上刑之宣告，有臺灣臺中地方法院檢察署刑案資料查
    註紀錄表及本院刑事被告前科紀錄表在卷可按，被告坦承犯行，深具悔意，其經
    此教訓，當知警惕而無再犯之虞，本院綜核各情，所宣告之刑，認以暫不執行為
    適當，併予宣告緩刑，以啟自新。
三、扣案之行動電話二具及晶片卡（即ＳＩＭ卡）三張，為被告所有供其犯罪所用之
    電信器材，業據被告陳明在卷，爰依電信法第六十條規定，宣告沒收。另扣案之
    美金八元，業據被告辯稱係代外籍船員寄信而獲得等語，既無其他証據証明係被
    告因犯罪所得之物，自不予宣告沒收，附此敘明。
據上論斷，應依刑事訴訟法第二百九十九條第一項前段、第三百條，修正前電信法第
五十六條第一項、第六十條，刑法第十一條前段、第二條第一項但書、第五十六條、
第三百四十九條第二項、第五十五條、第七十四條第一款，罰金罰鍰提高標準條例第
一條前段，判決如主文。
本案經檢察官蕭連森到庭執行職務。
中      華      民      國    八十九    年      八      月      四      日
                                    臺灣臺中地方法院刑事第一庭
                                        法  官    黃  家  慧
右正本證明與原本無異。
如不服本判決，應於判決送達後十日內向本院提出上訴狀，上訴於臺灣高等法院臺中
分院( 須附繕本 )。
                                        書記官
中      華      民      國    八十九    年      八      月      七      日
附錄：本案論罪科刑法條全文
刑法第三百四十九條第二項︰搬運寄藏故買贓物或為牙保者，處五年以下有期徒
刑、拘役或科或併科一千元以下罰金。
修正前電信法第五十六條第一項：意圖為自己或第三人不法之利益，以有線、無線或
其他電磁方式，盜接或盜用他人電信設備通信者，處五年以下有期徒刑、拘役或科或
併科新台幣十五萬元以下罰金。


司法院資訊處製作；財團法人民間司法改革基金會備份。
